臺灣高等法院刑事判決　　　　　　　　　　　　　九十一年度上易字第一四九七號
　　上　訴　人
　　即 自訴 人　乙○○
　　被　　　告　甲○○
右上訴人因被告妨害名譽案件，不服臺灣臺北地方法院九十年度自字第三六六號，中
華民國九十一年四月二十三日第一審判決，提起上訴，本院判決如左：
    主  文
上訴駁回。
    理  由
一、本案經本院審理結果，認為第一審諭知被告無罪之判決，並無不合，應予維持，
    並引用第一審判決書記載之理由（如附件）。
二、自訴人上訴意旨略以：(一)被告之配偶因侵權行為經法院判決應損害賠償確定，自
    訴人提起民事訴訟，為有理由。(二)法庭是公開場所，被告在法庭上指摘自訴人敲
    詐、歛財，已損及自訴人名譽。且該侮辱言詞，不僅法官可聽到，其他法庭上人
    員，亦可聽聞，原法院法官認為不成立犯罪，係屬誤判。(三)被告擔任輔佐人雖得
    以在法庭表示意見，但並無侮辱自訴人之權利。(四)被告三番二次使用敲詐、歛財
    言詞，倘非有意侮辱自訴人，何以一再發生。
三、經查，自訴人提起民事訴訟請求損害賠償，是否獲有勝訴判決，與被告是否成立
    刑法第三百零九條第一項公然侮辱罪，並無關連，不能認為可據以證明被告犯罪
    。
四、次查，原判決係認定被告雖於民事事件言詞辯論時，有語出「敲詐」、「歛財」
    話語，惟綜合被告全部陳述意旨，堪認其目的係在向承辦法官表達自訴人所為損
    害賠償請求，並不合理，所作訴訟上防禦方法，主觀上並無侮辱自訴人之故意，
    而與刑法第三百零九條第一項公然侮辱罪犯罪構成要件不合。自訴人上訴意旨指
    原判決認定在法庭侮辱他人，並不符合公然要件，尚有誤會。
五、又查，原判決係認定被告主觀上並無侮辱自訴人故意，並未認定被告有權侮辱自
    訴人，而可以肆無忌憚在任何時間、場合，放言指摘自訴人。
六、再查，被告係因民事訴訟事件，一再出庭陳述，而於言詞辯論中多次使用「敲詐
    」、「歛財」語句，用語雖不適當，惟並非不論場合，不擇時機，恣意就與訴訟
    爭執無關之事項，擅加批評、指摘，充其量僅足認定被告為求獲得勝訴判決，用
    語欠缺考量妥當與否，仍難據以認定被告主觀上係出於侮辱自訴人之故意所為。
    自訴人以被告有多次指摘自訴人「敲詐」、「歛財」，認為被告有侮辱故意，尚
    無由採取。
七、綜上所述，原判決以不能證明被告犯罪為由，諭知被告無罪之判決，核無違誤。
    自訴人上訴意旨，仍執前詞，指摘原判決不當，提起上訴，為無理由，應予駁回
    。
據上論斷，應依刑事訴訟法第三百七十三條、第三百六十八條，判決如主文。
中      華      民      國      九十一      年      七      月    五    日
                              臺灣高等法院刑事第二十庭
                                  審判長法  官  葉  麗  霞
                                        法  官  段  景  榕
                                        法  官  李  錦  樑
右正本證明與原本無異。
不得上訴。
                                        書記官  郭  台  發
中      華      民      國      九十一      年      七      月    八    日
